【裁判字號】    99,審事聲,21
【裁判日期】    990527
【裁判案由】    返還提存物
【裁判全文】
臺灣臺北地方法院民事裁定            99年度審事聲字第21號
異  議  人  洪源貿易股份有限公司
法定代理人  丙○○
            甲○○
            丁○○○
            乙○○
            壬○○
            戊○○
            己○○
            辛○○
相  對  人  錦泰實業股份有限公司
法定代理人  庚○○
上列當事人間請求返還提存物事件，異議人對於民國99年1 月13
日本院98年度審司聲字第3474號裁定提出異議，本院裁定如下：
    主  文
異議駁回。
    理  由
一、本件異議意旨略以：洪源貿易有限公司（下稱洪源公司）早
    在民國74年結束營業在案，相對人錦泰實業股份有限公司（
    下稱錦泰公司）之法定代理人庚○○，竟還提列壬○○、李
    昇佑、己○○三人，惟事實上根本無此等人。錦泰公司之法
    定代理人庚○○在87年與欣興國際貿易有限公司有生意往來
    ，雙方訂有契約，後因相對人錦泰公司開不出信用狀，其法
    定代理人還提出告訴，訴訟纏鬥數年相對人均敗訴，庚○○
    一再擾亂異議人居家生活安寧，造成其精神損害。爰依法聲
    明異議，請求廢棄原裁定，並駁回相對人於原法院之聲請等
    語。
二、按返還擔保金，依民事訴訟法第106 條準用第104 條之規定
    ，須符合：(一)應供擔保之原因消滅者。(二)供擔保人證明受擔
    保利益同意返還者。(三)訴訟終結後供擔保人證明已定20日以
    上之期間催告受擔保利益人行使權利而未行使，或法院依供
    擔保人之聲請，通知受擔保利益人於一定期間內行使權利並
    向法院為行使權利之證明而未證明者之要件，法院始得裁定
    返還擔保金。所謂應供擔保之原因消滅，在因釋明假扣押之
    原因而供擔保之情形，其乃擔保債務人因假扣押所應受之損
    害，故必待無損害發生，或債權人本案勝訴確定，或就所生
    之損害已經賠償時，始得謂供擔保之原因消滅，此有最高法
    院53年度台抗字279 號判例意旨參照。
三、經查，異議人與相對人間清償債務事件，相對人前遵本院87
    年度裁全字第1467號民事裁定為擔保假扣押，曾提供面額共
    計新臺幣300,000 元之中央政府建設公債82年度甲類第6 期
    債票供擔保，並以87年度存字第1718號提存事件提存在案；
    嗣相對人就其依假扣押所欲保全之請求提起本案訴訟，經本
    案判決相對人敗訴確定在案，異議人並已聲請撤銷假扣押裁
    定及假扣押執行程序。而相對人聲請本院以98年度審聲字第
    95號函通知異議人就所提存之擔保金行使權利，而異議人迄
    未提出行使權利之證明等情，有87年度裁全字第1467號假扣
    押裁定、87年度存字第1718號提存書、91年度全聲字第681
    號撤銷假扣押裁定暨確定證明書、本院98年度審聲字第95號
    函、本院民事紀錄科查詢表等件在卷可稽。異議人辯稱相對
    人聲請返還提存物事件，竟列根本不存在之壬○○、李昇佑
    、己○○等人為異議人之法定代理人云云，按解散之公司除
    因合併、分割或破產而解散外，應行清算，公司法第24條定
    有明文，上開規定，於公司經中央主管機關撤銷或廢止登記
    者，準用之，公司法第26條之1 亦有明文。再按公司法第11
    3 條準用第79條、80條規定，有限公司之清算，除公司法或
    章程另有規定或經股東決議另選清算人外，以全體股東為清
    算人。由股東全體清算時，股東中有死亡者，清算事務由其
    繼承人行之；繼承人有數人時，應由繼承人互推一人行之。
    查本件異議人洪源公司業經台北市政府93年7 月27日以府建
    商字第09313517300 號函為廢止登記，此有相對人提出之異
    議人公司變更登記事項卡在卷足稽。依上開規定，異議人公
    司全體股東方舟、丁○○○、甲○○、乙○○、李玉喜、辛○○為當然清算人。復查李玉喜已於90年11月2 日死亡，其
    繼承人為壬○○、戊○○、己○○，有戶籍謄本、繼承系統
    表附卷可證，依上說明，其清算事務應由其繼承人壬○○、
    戊○○、己○○行之，從而，相對人列壬○○、戊○○、己○○等人為洪源公司之法定代理人，於法尚無不合。至於異
    議人其他主張事項，均與本案無關，自不足採。綜上所述，
    原裁定准許相對人返還擔保金之聲請，於法並無違誤，異議
    意旨指摘原裁定不當，聲明異議，為無理由，應予駁回。
四、依民事訴訟法第240條之4第3項，裁定如主文。
中    華    民    國    99    年    5     月    27    日
                  民事第六庭法  官  蔡和憲
上為正本係照原本作成。
如對本裁定抗告，須於裁定送達後10日內向本院提出抗告狀，並
繳納抗告費新臺幣1,000元。
中    華    民    國    99    年    5     月    28    日
                            書記官  廖素芳

司法院資訊處製作；財團法人民間司法改革基金會備份。
